臺灣基隆地方法院刑事判決　
110年度交易字第119號
公  訴  人  臺灣基隆地方檢察署檢察官
被      告  高宸弘


                    （現另案於法務部○○○○○○○○○○○執行中）
上列被告因過失傷害案件，經檢察官提起公訴（110年度偵字第3
554號），被告於準備程序中就被訴事實為有罪之陳述，經本院
裁定行簡式審判程序，判決如下：
    主  文
高宸弘汽車駕駛人，無駕駛執照駕車因而過失傷害人，處拘役伍
拾日，如易科罰金，以新臺幣壹仟元折算壹日。
    事實及理由
一、本件犯罪事實第3列義二路119號增列「同向二車道之道路」
    、末列增列「高宸弘於肇事後，在其犯罪未被有偵查權之公
    務員或機關發覺前，向據報後到達現場處理本案交通事故之
    警員，自首為肇事人，並接受裁判」及證據增列「被告高宸
    弘於本院準備程序及審理時之自白、公路監理電子閘門系統
    查詢結果」外，餘均引用如附件檢察官起訴書之記載。
二、論罪科刑
  ㈠按「行車遇有轉向、減速暫停、讓車、倒車、變換車道等情
    況時所用之燈光及駕駛人之手勢，應依下列規定：...六、
    變換車道時，應先顯示欲變換車道方向之燈光或手勢」、「
    汽車行駛時，駕駛人應注意車前狀況，並隨時採取必要之安
    全措施」、「汽車在同向二車道以上之道路（車道數計算，
    不含車種專用車道、機車優先道及慢車道），除應依標誌或
    標線之指示行駛外，並應遵守下列規定：...六、變換車道
    時，應讓直行車先行，並注意安全距離」，分別為道路交通
    安全規則第91條第1項第6款、第94條第3項、第98條第1項第
    6款定有明文。本件交通事故發生時，肇事路段為同向二車
    道之路段，且依當時天候陰、夜間有照明、柏油路面、濕潤
    、無缺陷、無障礙物，視距良好等客觀上並無不能注意之情
    事，有道路交通事故調查報告表㈠附卷可憑，詎被告為閃避
    停於路邊由胡世敏駕駛車號000-0000號自用小客車而欲變換
    車道向內側行駛時，竟疏未注意江怡嫻騎乘機車在左方，而
    未採取必要之安全措施，且未顯示變換車道之燈光，亦未讓
    告訴人江怡嫻所騎乘之機車先行，即貿然變換車道，致生本
    件交通事故，被告就本件交通事故應負過失責任，至為灼然
    。 
　㈡被告未領有合格普通重型機車駕駛執照，有基隆市警察局舉
    發違反道路交通管理事件通知單、公路監理電子閘門系統查
    詢結果在卷可稽，竟無照騎乘機車上路，因而致傷，是核被
    告所為，係犯道路交通管理處罰條例第86條第1項、刑法第2
    84條前段之汽車駕駛人，無駕駛執照駕車，因而犯過失傷害
    罪，並應依前揭道路交通管理處罰條例之規定加重其刑。被
    告於本件肇事後，報案人或勤指中心轉來資料未報明肇事人
    姓名，經警員至現場處理時，被告在場，在有偵查犯罪職權
    之公務員未發覺為犯嫌前，主動向前來處理之基隆市警察局
    交通警察隊警員承認肇事之事實，有道路交通事故肇事人自
    首情形紀錄表附卷可證，核與自首要件相符，依刑法第62條
    前段規定，減輕其刑，並先加後減輕之。
　㈢爰以行為人之責任為基礎，審酌被告駕車疏未注意相關規定
    ，為閃避路邊違停之車輛而未採取必要之安全措施，且未注
    意有已懷胎8個月之告訴人騎乘機車行近，竟未顯示變換車
    道之燈光，亦未讓告訴人所騎乘之機車先行，即貿然變換車
    道，撞擊告訴人騎乘之機車，致告訴人受傷，及其當庭表示
    願逐月以在監之作業勞動金賠償告訴人遭拒，暨犯後坦承犯
    行，於審理中自陳教育程度為國中畢業，家庭經濟狀況勉持
    等一切情狀，量處如主文所示之刑，並諭知易科罰金之折算
    標準。
據上論斷，應依刑事訴訟法第273條之1第1項、第284條之1、第2
99條第1項前段、第310條之2、第454條第2項，判決如主文。
本案經檢察官何治蕙提起公訴，檢察官高永棟到庭執行職務。
中　　華　　民　　國　　110 　年　　11　　月　　15　　日
                  刑事第一庭    法　官　李麗玲
以上正本證明與原本無異。
如不服本判決應於收受送達後20日內向本院提出上訴書狀，並應
敘述具體理由；其未敘述上訴理由者，應於上訴期間屆滿後20日
內向本院補提理由書(均須按他造當事人之人數附繕本)「切勿逕
送上級法院」。
中　　華　　民　　國　　110 　年　　11　　月　　19　　日
                                書記官  黃士元
附錄法條：
中華民國刑法第284條
因過失傷害人者，處1年以下有期徒刑、拘役或10萬元以下罰金
；致重傷者，處3年以下有期徒刑、拘役或30萬元以下罰金。
道路交通管理處罰條例第86條
（刑責之加重及減輕）
汽車駕駛人，無駕駛執照駕車、酒醉駕車、吸食毒品或迷幻藥駕
車、行駛人行道或行經行人穿越道不依規定讓行人優先通行，因
而致人受傷或死亡，依法應負刑事責任者，加重其刑至二分之一
。
附件：
臺灣基隆地方檢察署檢察官起訴書
                                     110年度偵字第3554號
　　被　　告　高宸弘　男　27歲（民國00年0月00日生）
　　　　　　　　　　　住基隆市○○區○○街00巷0000號
                      國民身分證統一編號：Z000000000號　
上列被告因過失傷害案件，業經偵查終結，認應提起公訴，茲將
犯罪事實及證據並所犯法條分敘如下：
　　　　犯罪事實
一、高宸弘於民國109年12月2日晚上8時25分許，無駕駛執照駕
    駛車牌號碼000-0000號自用小客車，沿基隆市中正區義二路
    往中船路方向行駛，行經基隆市○○區○○路000號前時，本應
    注意車前狀況，隨時採取必要之安全措施，且於變換車道時
    ，應先禮讓直行車先行並顯示欲變換車道之燈光，而依當時
    天候陰、夜間有照明、柏油路面、濕潤、無缺陷、無障礙物
    ，視距良好等客觀上並無不能注意之情事，竟疏未注意及此
    ，未顯示變換車道之燈光，即貿然變換車道，適同向前方江
    怡嫻騎乘車牌號碼000-0000號普通重型機車行經該處，遭高
    宸弘駕駛之上開車輛撞及，致江怡嫻人車倒地，因而受有腹
    壁挫傷、右側膝部擦傷、左側膝部挫傷之傷害。
二、案經江怡嫻訴由基隆市警察局第二分局報告偵辦。
　　　　證據並所犯法條
一、證據清單及待證事實：
編號 證　據　清　單　　 待　證　事　實　　　 1 被告高宸弘於警詢之供述 坦承因變換車道而與告訴人江怡嫻所騎乘之機車發生碰撞之事實。 2 證人即告訴人江怡嫻於警詢及偵查中之證述  全部犯罪事實。　 3 基隆市警察局舉發違反道路交通管理事件通知單、道路交通事故現場圖、道路交通事故調查報告表（一）（二）、道路交通事故初步分析研判表各1份及交通事故談話紀錄表4份、現場暨車損照片16張、現場監視錄影翻拍照片5張 全部犯罪事實。   4 衛生福利部基隆醫院診斷證明書1份 證明告訴人因前開交通事故受有上揭傷害之事實。 5 道路交通事故肇事人自首情形紀錄表1紙 被告在有偵查犯罪職權之機關或個人發覺其犯罪前，主動向前來處理之警方自首其為肇事人之事實。 
二、核被告所為，係犯刑法第284條前段之過失傷害罪嫌，又被
    告無駕駛執照駕車，因而致人受傷，涉犯過失傷害罪嫌部分
    ，請依道路交通管理處罰條例第86條第1項之規定加重其刑
    。被告於肇事後，停留現場待司法警察到場處理，並於警員
    前往現場處理時，當場承認為肇事人，自首而接受裁判，請
    依刑法第62條前段之規定，酌減其刑。
三、依刑事訴訟法第251條第1項提起公訴。
　　此　致
臺灣基隆地方法院
中　　華　　民　　國　 110　　年　　 8　　月　　13　　日
　　　　　　　　　　　　　　　檢　察　官　何治蕙
本件正本證明與原本無異
中　　華　　民　　國　 110　　年　　 8　　月　　25　　日
　　　　　　　　　　　　　　　書　記　官　郭獻駿
附錄本案所犯法條全文
中華民國刑法第284條
因過失傷害人者，處 1 年以下有期徒刑、拘役或 10 萬元以下
罰金；致重傷者，處 3 年以下有期徒刑、拘役或 30 萬元以下
罰金。
道路交通管理處罰條例第86條
（刑責之加重及減輕）
汽車駕駛人，無駕駛執照駕車、酒醉駕車、吸食毒品或迷幻藥駕
車、行駛人行道或行經行人穿越道不依規定讓行人優先通行，因
而致人受傷或死亡，依法應負刑事責任者，加重其刑至二分之一
。
汽車駕駛人，在快車道依規定駕車行駛，因行人或慢車不依規定
，擅自進入快車道，而致人受傷或死亡，依法應負刑事責任者，
減輕其刑。